臺灣臺南地方法院臺南簡易庭民事判決
110年度南勞簡字第11號
原      告  盧治廷  
訴訟代理人  劉淑敏  
被      告  陳建佑即信傑通訊行



            吳佩芯  
上列當事人間請求給付薪資等事件，經本院於民國111年1月5日
言詞辯論終結，判決如下︰
    主      文
原告之訴及假執行之聲請均駁回。
訴訟費用由原告負擔。
    事實及理由
一、原告起訴主張：原告於民國108年7月到信傑通訊行上班，被
    告未馬上依勞動基準法（下稱勞基法）規定替原告投保勞健
    保，直至108年8月1日才替原告投保，被告替原告投保薪資
    為每個月新臺幣（下同）23,100元，惟原告每個月所領到的
    薪水並未到23,100元，被告於108年10月26日開會宣布調降
    原告職務並當日生效，被告未有公告時間，違反勞動基準法
    規定，是原告請求被告給付薪資新臺幣69,300元【計算式：
    23,100元×3月（108年7月、8月、9月）＝69,300元】、資遣
    費40,000元、精神慰撫金40,700元，共150,000元。並聲明
    ：⒈被告應給付原告150,000元。⒉願供擔保，請准宣告假執
    行。
二、被告答辯略以：原告於108年7月到職，被告依法替原告加入
    勞健保，並無違反規定，原告所稱108年10月26日開會當天
    宣布調動職務生效日期為108年11月1日，原告於當天開會結
    束後，未打卡也未交接班，即刻走人，隨後即未來上班，至
    108年11月1日曠職達5日，被告才發布人事公告，將其解雇
    ，另原告請求108年10月份之薪資，已於108年12月23日調解
    會當場發放，原告自行到健保局繳費部分，原告並未告知，
    原告溢繳部分，被告願退還原告。並聲明：原告之訴駁回。
三、本院之判斷：
　㈠原告主張其於108年7月至被告信傑通信行工作，信傑通信行
    登記負責人為被告陳建佑，惟實際業務經營人為被告吳佩芯
    ，原告到職時被告未立即為其投勞健保，迄108年8月才加保
    。嗣被告以原告108年10月27日至同年11月1日曠職5日為由
    終止與原告間之勞動契約。原告乃向臺南市政府申請調解，
    原告與被告信傑通信行即陳建佑嗣於108年12月23日在財團
    法人臺南勞資事務基金會達成調解，調解條件為：「資方
    （即陳建佑）同意給付勞方（即原告）盧治廷108年10月份
    薪資4,800元，扣除資方代墊健保費、勞保費2,966元，合計
    1,834元，於現場當場現金給付勞方盧治廷。如資方健保費
    108年8月、9月未繳，同意再給付勞方盧治廷2,247元。」等
    情，業據提出勞工保險被保險人投保資料表、臺南市政府勞
    資爭議調解紀錄、財團法人臺南勞資事務基金會勞資爭議調
    解紀錄、保險對象加保紀錄明細表、全民健康保險投保單位
    被保險人欠費明細表等件為證，並為被告所不爭執，堪信為
    真實。
　㈡關於薪資請求部分：　
　　⒈按稱僱傭者，謂當事人約定，一方於一定或不定之期限內
      為他方服勞務，他方給付報酬之契約；稱委任者，乃當事
      人約定，一方委託他方處理事務，他方允為處理之契約，
      民法第482條、第528條分別定有明文。又按一般學理上亦
      認勞動契約當事人之勞工，具有下列特徵：㈠人格從屬性
      ，即受雇人在雇主企業組織內，服從雇主權威，並有接受
      懲戒或制裁之義務。㈡親自履行，不得使用代理人。㈢經濟
      上從屬性，即受雇人並不是為自己之營業勞動而是從屬於
      他人，為該他人之目的而勞動。㈣納入雇方生產組織體系
      ，並與同僚間居於分工合作狀態。勞動契約之特徵，即在
      此從屬性。又基於保護勞工之立場，一般就勞動契約關係
      之成立，均從寬認定，只要有部分從屬性，即應成立（最
      高法院81年度台上字第347號判決意旨參照）。再按所謂
      委任，係指委任人委託受任人處理事務之契約而言。委任
      之目的，在一定事務之處理。故受任人給付勞務，僅為手
      段，除當事人另有約定外，得在委任人所授權限範圍內，
      自行裁量決定處理一定事務之方法，以完成委任之目的。
      而所謂僱傭，則指受僱人為僱用人服勞務之契約而言。僱
      傭之目的，僅在受僱人單純提供勞務，有如機械，對於服
      勞務之方法毫無自由裁量之餘地（最高法院83年度台上字
      第1018號判決意旨參照）。復按勞基法所規定之勞動契約
      ，係指當事人之一方，在從屬於他方之關係下，提供職業
      上之勞動力，而由他方給付報酬之契約，與委任契約之受
      僱人，以處理一定目的之事務，具有獨立之裁量權者有別
      （最高法院83年度台上字第72號判決意旨參照）。勞務契
      約當事人間訂立之契約，基於私法自治原則，有契約形式
      及內容之選擇自由，其類型可能為僱傭、委任、承攬或居
      間，其選擇之契約類型是否為勞動契約，仍應就個案事實
      及整體契約內容，按勞務契約之類型特徵，依勞務債務人
      與勞務債權人間之從屬性程度之高低判斷之，即應視勞務
      債務人得否自由決定勞務給付之方式（包含工作時間），
      並自行負擔業務風險以為斷（司法院大法官釋字第740號
      解釋意旨參照）。又當事人主張有利於己之事實者，就其
      事實有舉證之責任，民事訴訟法第277條定有明文。
　　⒉原告主張自108年7月至被告信傑通訊行開始工作即與被告
      間成立僱傭關係等語，為被告所否認，並辯稱：原告7、8
      月不能算業務，9月和10月才開始跑業務，時薪150元，沒
      有打卡等語，則兩造間之僱傭關係自何時開始成立，即為
      本件首應審酌之事項。而依證人即原告任職被告信傑通訊
      行時之店長張育禎證稱：「原告沒有固定上班時間，好像
      有聽他們說也是跟業績有關係，算工讀生幫忙，也有業績
      的抽成，但實際上是如何計算，我不清楚，薪資這部分在
      公司通常都是保密的。（問：原告7-9月沒有進店裡去打
      過卡？）不管有沒有去打卡，都會有卡存在，那時候我不
      知道原告算不算工讀生，如果是的話，應該有卡，因為當
      時有點亂，原告一開始去那間店的時候，並不是工讀生，
      當時只是以朋友的身分去的，我不知道原告何時才開始成
      為工讀生。」等語（本院卷第190-196頁），可知原告上
      班時間不固定，一開始到被告信傑通訊行時是以被告朋友
      的身分去的，核與被告上開辯稱情節及被告提出之考勤表
      記載（本院卷第75頁）大致相符，被告抗辯：原告108年7
      、8月間尚未受雇於被告等語，即堪採信。
　　⑶原告主張被告未給付108年7、8、9月之薪資，以每月基本
　　　工資23,100元計算，共積欠69,300元等語，雖據提出勞工
      保險被保險人投保資料表為證，惟查：
　　　①兩造間108年7、8月間並未成立僱傭關係，已如前述，
　　　  原告本於勞動關係，請求被告給付108年7、8月份之薪
　　　  資，已屬無據。 
　　　②觀原告提出之投保資料表上之「投保薪資」23,100元係
　　　  以法定最低基本工資列計，並非兩造約定原告之薪資數
　　　　額，原告之薪資是以時薪150元計算，做多少算多少，
　　　　為兩造所不爭執（本院卷第142頁），則原告主張其每
　　　　月薪資應以23,100元計算，即不可採。
　　　③被告抗辯關於原告之薪資，是依照打卡單上面的打卡時
        數去計算時薪，獎金已經另外計算，也已經發放完畢，
        當時上班都是直接拿薪水給原告等語，而就被告給付薪
        資部分，原告亦不諱言：「被告有給薪，但是不是薪水
        的定義我不知道，被告是零零散散的給，三個月大概給
        了1萬多元。」等語，綜此可知，被告於原告任職期間
        確有給付原告薪資或報酬，若被告給付金額與兩造約定
        不合，原告何以不當場異議？再觀原告109年12月11日
        於臺南市政府永華市政中心勞工局調解時係主張：「⒊
        最後一筆薪水，應該在108年11月10日發放，他沒有發
        放。⒋勞健保幫我投保23,100，我每個月都沒領那麼多
        。⒌補足10月薪資。」等語，顯然僅請求被告補足108年
        10月份薪資，據此，被告辯稱：108年10月以前之薪資
        已經給付完畢等語，即堪採信。
　㈢關於請求資遣費部分：
　　⒈按勞工無正當理由繼續曠工3日，或一個月內曠工達6日者
      ，雇主得不經預告終止契約；勞工請假時，應於事前親自
      以口頭或書面敘明請假理由及日數；但遇有急病或緊急事
      故，得委託他人代辦請假手續。辦理請假手續時，雇主得
      要求勞工提出有關證明文件，勞基法第12條第1項第6款及
      勞工請假規則第10條分別定有明文。準此，勞工於有事故
      ，必須親自處理之正當理由時，固得請假，然法律既同時
      課以勞工應依法定程序辦理請假手續之義務。則勞工倘未
      依該程序辦理請假手續，縱有請假之正當理由，仍應認構
      成曠職，得由雇主依法終止雙方間之勞動契約，始能兼顧
      勞、資雙方之權益(最高法院97年度台上字第13號民事判
      決意旨參照)。
    ⒉原告主張被告於108年10月26日將其降職，原告因此罹患憂
      鬱症，向被告請假，被告卻於108年11月1日以其曠職為由
      ，終止勞動契約等語。被告吳佩芯則辯稱：伊只是將原告
      從店裡的職務調回業務，原告就說不想做，說要請病假休
      息一段時間，說有類似憂鬱症的狀況，之後就沒有到職來
      上班過了等語。經查：
　　　⑴原告主張其因被告降職而罹患憂鬱症等語，惟未提出診
        斷證明書或其他因病需請假之證明，難認其請假係依正
        當程序為之。
　　　⑵復參證人張育菁證稱：「（原告離職的原因？）一開始
        剛去我是門市，就幫忙做銷售的部分，後來吳佩芯叫我
        當店長，但到108 年10月底，突然有一個叫絮寶（綽號
        ）的人，他們說要讓她當店長，我當下蠻不爽，就說我
        要做到今天。我不太知道原告確切離職的原因，但我走
        的時候，原告就跟我一起離開，可能有因為我的事情不
        高興而離開。（證人如何知道原告是一起離開？）當下
        我們是一起離開那間店，因為那天知道有另外一個人要
        來接店長，我就在108年10月28日當天下班後就離開那
        間店。（證人如何知道原告隔天不會去上班？）那天離
        開之後，我們有去喝酒，那時候原告就說他不要去了。
        」等語，可知原告係於得知第三人將來接店長即決定翌
        日不再到被告傑信通訊行上班，難認原告自108年10月2
        6日至108年11月1日期間未到職係有正當理由，則被告
        以原告該段期間未上班，曠職5日為由終止與原告間之
        勞動契約，合於勞基法第12條第1項第6款，應屬合法。
　　⒊綜上，被告傑信通訊行係合法終止與原告間之勞動契約，
　　　則原告以被告解僱不合法請求被告給付資遣費40,000元，
　　　核屬無據。
　㈣關於請求慰撫金部分：
　　⒈按人格權受侵害時，得請求法院除去其侵害；有受侵害之
      虞時，得請求防止之；前項情形，以法律有特別規定者為
      限，並得請求損害賠償或慰撫金；又不法侵害他人之身體
      、健康、名譽、自由、信用、隱私、貞操，或不法侵害其
      他人格法益而情節重大者，被害人雖非財產上之損害，亦
      得請求賠償相當之金額。民法第18條、第195條第1項分別
      定有明文。據此可知，人格權受損害者，以法律有特別規
      定者為限，始得請求損害賠償或慰撫金。
　　⒉原告主張因受被告違法解雇而精神上受有痛苦等語，惟被
      告終止契約為合法，已如前述，且原告主張被告違法解雇
      ，原告所受為財產上之損失，其人格權並未受侵害，核與
      民法第195條規定之要件不合，原告此部分請求，為無理
      由。
四、綜上所述，原告本於勞動契約關係請求被告給付薪資69,300
    元、資遣費40,000元、精神慰撫金40,700元，合計150,000
    元，為無理由，應予駁回。其假執行之聲請亦失所附麗，併
    予駁回。
五、本件事證已臻明確，兩造其餘之攻擊防禦方法及訴訟資料，
    經本院斟酌後，認為均與本件判決結果不生影響，爰不一一
    論列，附此敘明。
六、訴訟費用負擔之依據：民事訴訟法第78條。
中　　華　　民　　國　　111 　年　　1 　　月　　19　　日
                  臺灣臺南地方法院簡易勞動法庭
                                  法  官  李杭倫
以上正本證明與原本無異。
如不服本判決，應於判決送達後20日內，向本院提出上訴狀並表
明上訴理由，如於本判決宣示後送達前提起上訴者，應於判決送
達後20日內補提上訴理由書（須附繕本）。
如委任律師提起上訴者，應一併繳納上訴審裁判費。
中　　華　　民　　國　　111 　年　　1 　　月　　20　　日
                                  書記官  黃怡惠